【裁判字號】    96,訴,1798
【裁判日期】    970530
【裁判案由】    侵權行為損害賠償
【裁判全文】
臺灣板橋地方法院民事判決              96年度訴字第1798號
原      告  丙○○
訴訟代理人  乙○○
被      告  甲○○
上列當事人間請求侵權行為損害賠償事件，經本院刑事庭裁定移
送前來（96年度交附民字第19號），本院於民國97年5 月6 日言
詞辯論終結，判決如下：
    主  文
被告應給付原告新台幣萬伍仟元，及自民國九十六年一月二十
六日起至清償日止，按年息百分之五計算之利息。
原告其餘之訴駁回。
訴訟費用由被告負擔十分之一，餘由原告負擔。
本判決第一項得假執行。
    事實及理由
一、原告起訴主張：
（一）緣被告於民國95年3 月20日晚間8 時50分許騎乘N82-963
      號牌機車，沿未分向之臺北縣三峽鎮○○路往二鬮方向行
      駛，行經上開路段大埔幹53號前，原應注意車前狀況，隨
      時採取必要之安全措施；及汽車行駛至未劃標線之道路，
      應靠右行駛，且依當時情況，雖為夜間，天候亦陰，然仍
      有照明，路面固濕潤，但無缺陷，視距復良好，無障礙物
      ，並無不能注意情事，適原告之父即被害人羅林友酒後騎
      乘GBJ-933 號牌機車搭載訴外人林幼雲，沿同路對向往三
      峽方向行駛，詎被告疏未注意車前狀況，並採取緊急煞車
      或向右緊急閃避等必要之應變措施，以避免兩車擦撞，俾
      降低雙方因事故所可能造成之損害，致發生擦撞，被害人
      羅林友受有頭椎骨折、蜘蛛膜下腔出血、出血性腦病變、
      兩側肺挫傷、左側血胸等傷害，經送醫急救，仍因頭胸部
      鈍性傷，導致中樞神經衰竭不治死亡。
（二）原告請求損害賠償之項目及數額如下：
  １、醫療費用部分：原告請求醫療費用新臺幣（下同）20,000
      元。
  ２、喪葬費用部分：原告請求喪葬費用300,000元。
  ３、精神慰撫金部分：原告請求精神慰撫金1,180,000元。
  ４、保險金部分：原告請求保險金1,500,000 元，訴外人富邦
      產物保險股份有限公司業已給付第三人責任險予原告。
（三）聲明：被告應給付原告3,000,000 元，及自刑事附帶民事
      訴訟起訴狀繕本送達翌日起至清償日止，按年息5%計算之
      利息。
二、被告則以：查被告為國中學歷，目前沒有工作，亦無任財產
    可資賠償等語置辯。並聲明：原告之訴駁回。
三、原告主張被告於上開時地騎乘機車，而撞及原告之父即被害
    人羅林友酒所騎乘搭載訴外人林幼雲之機車，被害人羅林友
    因而受有頭椎骨折、蜘蛛膜下腔出血、出血性腦病變、兩側
    肺挫傷、左側血胸等傷害，經送醫急救，仍因頭胸部鈍性傷
    ，導致中樞神經衰竭不治死亡等情，被告所涉過失致死犯行
    ，業經判處有期徒刑3 月，減為有期徒刑1 月又15日確定之
    事實，為兩造所不爭執，並經本院依職權調閱本院95年度交
    易字第624 號、臺灣高等法院96年度交上易字第239 號刑事
    判決各1 份附卷可參，是原告上揭主張之事實，自堪信為真
    實。
四、按汽車除行駛於單行道或指定行駛於左側車道外，在未劃標
    線之道路，應靠右行駛；又汽車行駛時，駕駛人應注意車前
    狀況，並隨時採取必要之安全措施，道路交通安全規則第95
    條第1 項前段、第94條第3 項分別定有明文。查本件車禍路
    段寬3.8 公尺，被告與被害人機車發生擦撞後，被告機車車
    尾倒於被害人行進方向路邊，車頭朝東，左側貼於地面，路
    面由南往北留有刮地痕2.3 公尺，刮痕起始點距被害人行進
    方向路邊1.7 公尺；被害人機車掉落伊騎乘之往三峽方向路
    旁溝渠，車頭朝南即往三峽方向，車頭左側嚴重破裂，前輪
    車軸扭曲，有現場照片、道路交通事故現場圖（被害人機車
    車頭誤繪為朝西）附卷可稽，參諸雙方機車倒地位置及被告
    機車擦地痕情狀，可推知被告騎乘之機車已逾該路面之中央
    ，顯未靠右行駛，至為明確。又被告未注意車前狀況，採取
    必要安全措施，以閃避對象來車，而依當時情形，雖為夜間
    ，天候亦陰，然仍有照明，路面固濕潤，但無缺陷，視距復
    良好，無障礙物，附卷之道路交通事故調查報告表(一)附於刑
    事卷可證，復查被告無不能注意情事，是被告就本件車禍發
    生確有過失，且被告有過失乙節，亦據上揭刑事判決認定在
    卷，而被告對此亦不爭執，被告自應負過失責任。
五、次按損害之發生或擴大，被害人與有過失者，法院得減輕賠
    償金額，或免除之，民法第217 條第1 項定有明文。再民法
    第192 條第1 項、第3 項規定，不法侵害他人致死者，對於
    支出殯葬費之人以及被害人對之負有法定扶養義務之第三人
    亦應負損害賠償責任，同法第194 條復規定，被害人之父、
    母、子、女及配偶，雖非財產上之損害，亦得請求賠償相當
    之金額，上揭規定乃係間接被害人得請求賠償之特例。然上
    揭請求權，自理論而言，雖係固有之權利，惟其權利既係基
    於侵權行為之規定而發生，是基於公平原則，自不能不負擔
    直接被害人或其代理人、使用人之過失，倘直接被害人或其
    代理人、使用人於損害之發生或擴大與有過失時，依公平之
    原則，亦應認有民法第217 條過失相抵規定之適用（最高法
    院73年台再字第182 號判例意旨可資參照）。
（一）茲將原告請求賠償之金額分述如下：
  １、醫療費用部分：
      原告主張因本件事故，而支出醫療費用，故請求20,000元
      之醫療費用等語，並據提出醫療費用單據影本1 份為證，
      被告對此並不爭執，則原告此部分之請求，應予准許。
  ２、喪葬費用部分：
      原告主張因本件事故而支出喪葬費用，故請求喪葬費用30
      0,000 元等語，並據提出慈蓮服務社單據影本1 份為證，
      被告對此亦不爭執，則原告此部分之請求，亦予准許。
  ３、精神慰撫金部分：
      原告為被害人之女，遽然喪失父親，所受痛苦自應至深且
      鉅，是其請求精神慰撫金，核屬有據。茲本院斟酌兩造之
      學歷均為國中畢業，現均無所得、財產，與其等之身分、
      地位、所得，以及被告侵害程度等一切情狀，認原告請求
      精神慰撫金1,180,000 元尚屬過高，應予核減為500,000
      元，尚稱允適。
（二）查本件原告固有上述過失之情形，惟按汽車駕駛人飲用酒
      類或其他類似物後，其吐氣所含酒精成份超過每公升0.25
      毫克或血液中酒精濃度超過百分之0.05以上者，不得駕車
      ，有道路交通安全規則第114 條第2 款規定可按。查酒精
      在血液內的濃度及其對人體之影響，略係1.血液酒精濃度
      10~50 mg/100ml（呼氣酒精濃度換算0.047~0. 23 8mg/l
      ）：症狀為精神欣快，注意力、判斷力減低，抑制力變小
      。2.血液酒精濃度50~100mg/100ml （ 呼氣酒精濃度換算
      0.238~0.467 mg/l）：症狀為興奮或鎮靜，肌肉協調能力
      受損，反應遲鈍。3.血液酒精濃度150~300mg/100ml （呼
      氣酒精濃度換算0.714~1.428 mg/l ） ：症狀為精神錯亂
      ，平衡感受損，言詞不清，定向力障礙，感覺障礙。4.血
      液酒精濃度250~400mg/100ml （呼氣酒精濃度換1.190~1.
      904mg/l） 昏呆、木僵、昏睡、肌肉失調明顯，大小便失
      禁。5.血液酒精濃度400~500 mg/100ml（呼氣酒精濃度換
      1.904~2.380mg/ l）昏迷，完全失去意識，呼吸循環虛脫
      、死亡。又刑法第18 5條之3 規定所謂「不能安全駕駛」
      ，係抽象危險犯，雖不以發生具體危險為必要，但對於吐
      氣已達每公升0.55毫克以上，肇事率為一般正常人之10倍
      ，應認為已達不能安全駕車之標準等情，有法務部88年5
      月18日法88檢字第001669號函可資參照。本件被害人經送
      醫時，經測得伊血液酒精濃度高達182MG/DL，換算為呼氣
      酒精濃度則為0.91MG/L，顯已超過上開標準，是被害人騎
      乘機車時之注意力及操控力應較平常薄弱，足認已不能安
      全駕駛。而道路環境之安全，乃由道路提供者及當下利用
      者所共同建構而成，並交互影響。揆諸前被害人上述飲酒
      情狀，伊可謂為本件車禍事件創設一個法律所不容許之危
      險，故應認係與有過失。本院因認原告就車禍之發生雖有
      過失，惟被害人其過失程度與被告相同，被害人應有1/2
      之過失責任，故應減輕被告1/2之過失責任。
（三）綜上，原告請求之金額，於醫療費用20,000元、喪葬費用
      300,000 元及精神慰撫金500,000 元，共計820,000 元之
      部分應予准許，然被告就原告所受之前揭損害，應負之過
      失責任為1/2 ，是原告得請求之金額為410,000 元（計算
      式：820,000 元×0.5 ＝410,000 元）。
（四）末查，保險人依本法規定所為之保險給付，視為被保險人
      損害賠償金額之一部，被保險人受賠償請求時，得扣除之
      ，強制汽車責任保險法第32條定有明文。又依強制汽車責
      任保險法第11條第1 項規定，該法所稱之請求權人，於因
      汽車交通事故死亡者，為受害人之遺屬，且以受害人之父
      母、子女及配偶為第1 順位；另同一順位之遺屬有數人時
      ，按人數平均分配保險給付，並為同條第2 項所明定。是
      本件因被害人死亡，由保險人所給付之強制汽車責任保險
      金固為1, 500,000元，此據原告陳明在卷，惟依上說明，
      因被害人之子女除原告之外，尚有乙○○、羅元福、羅仲
      孝乙節，並據原告自陳在卷（見97年1 月3 日言詞辯論）
      ，應按人數平均分配保險金，故原告所得分配之金額為
      375,000 元。準此，於本件訴訟中，依上開規定，得扣除
      之金額應為375,000 元。綜上，被告就原告所受之前揭損
      害，尚應賠償之金額為35, 000 元（計算式：410,000 元
      －375,000 元＝35,000元）。
六、從而，承前所述，原告依據侵權行為法律關係，請求被告賠
    償35,000元，及自刑事附帶民事訴訟起訴狀繕本送達翌日即
    96 年1月26日起至清償日止，按年息5 ％計算之利息，為有
    理由，應予准許，逾此部分之請求，則無理由，應予駁回。
七、本判決所命給付之金額未逾50萬元，爰依民事訴訟法第389
    條第1 項第5 款之規定，依職權宣告假執行。
八、本件事證已明，其餘攻擊防禦方法及爭點，核與本件判決結
    果無涉，爰不一一論述。
九、結論：原告之訴為一部有理由、一部無理由，依民事訴訟法
    第79條但書、第389 條第1 項第5 款，判決如主文。
中    華    民    國    97    年    5     月    30    日
                  民事第三庭    法  官  邱靜琪
以上正本係照原本作成
如對本判決上訴，須於判決送達後20日內向本院提出上訴狀
中    華    民    國    97    年    5     月    30    日
                                書記官  白俊傑


司法院資訊處製作；財團法人民間司法改革基金會備份。
